臺中高等行政法院判決
　　　　　　　　　　　　　　　　九十四年度簡字第一四○號
原　　　告　甲○○
被　　　告　臺中市政府
代　表　人　乙○○
訴訟代理人　戊○○
　　　　　　丁○○
上列當事人間因醫療法事件，原告不服行政院衛生署中華民國九
十四年六月六日衛署訴字第○九四○○一五八三二號訴願決定，
提起行政訴訟。本院判決如下︰
　　主  文
原告之訴駁回。
訴訟費用由原告負擔。
　　事  實
甲、事實概要：緣原告係台中市陳泌尿科外科診所負責醫師，經
    舉發於民國九十三年五月十三日在中國時報Ｆ１２版刊登：
    「專治痔瘡沒有明顯傷口不影響日常生活、超音波動脈結紮
    與美國同步先進技術．．．台中市陳泌尿科外科診所不惜重
    資，今年引進與美國同步的痔瘡最新治療儀器『超音波引導
    痔瘡動脈結紮術』，是目前最先進的痔瘡治療方法：此方法
    是在特殊的肛門鏡內，裝有超音波設備，藉此可探測痔瘡動
    脈的位置與深度，再利用特殊的儀器與技術，．．．是國內
    唯一擁有此種先進技術的專科診所。．．．快速容易、費用
    合理、很少復發。台中市○○路○段三之五號，諮詢電話0
    0－00000000。」等語，案經行政院衛生署函移被
    告所屬衛生局查證認屬違規廣告，被告乃以原告違反醫療法
    第八十五條第一項規定，依同法第一百零三條第一項第一款
    規定，以九十三年八月十九日府授衛醫字第○九三○一三二
    五五六號函處以原告罰鍰新台幣（下同）五萬元。原告不服
    ，向行政院衛生署提起訴願，經訴願決定將原處分撤銷，由
    被告查明後另為適法之處分。嗣被告再以九十四年二月廿三
    日府授衛醫字第○九四○○二八一二五號函處以原告罰鍰五
    萬元。原告仍不服，提起訴願遞遭駁回，遂提起本件行政訴
    訟。
乙、兩造聲明：
一、原告聲明求為判決：原處分及訴願決定均撤銷。
二、被告聲明求為判決：原告之訴駁回。
丙、兩造之陳述：
壹、原告起訴意旨略以：按醫療法第八十五條第一項第四款於九
    十三年四月廿八日修正刪除「病名」之規定後，原告即於同
    年四月底由總務室丙○○電告報社不再刊登本所任何廣告，
    以免觸法。雖被告辯稱本案有中國時報報社回函並載明原告
    身分證字號、廣告刊登委託單及付費單據等以資為證，惟原
    告之身分證字號於診所內之各類證件皆有記載，任何人均可
    抄錄，亦有各類疾病之衛教資料可供參考，任何人均可索取
    ，是報社提供予被告之資料並不足以證明系爭廣告為原告委
    託及付費刊登。又報章雜誌於廣告刊登編排因忙中有錯，致
    發生未及撤換廣告等情形亦在所多有，且中國時報報社雖回
    函稱分類廣告相關資料僅保存四十五天，故原告之相關資料
    已經銷毀等語，然該等資料係保護報社本身之依據，且依常
    理判斷，報社於刊載後約一個月才向委託人收取二個月以後
    之到期支票，是自廣告刊載至收費約有三個月以上之期間，
    倘真如該報社所言於四十五天後即將資料銷毀，則將如何對
    帳？由此顯見該報社所言非實。再者，原告診所常因業務需
    要而徵求護士，是該報社所提供之收費單據亦非本案系爭廣
    告之刊登費用。則本件被告於未有原告刊登系爭廣告委託書
    ，且付費單據亦非系爭廣告刊登費用之情況下，仍逕以裁處
    原告罰鍰，實有違誤。
貳、被告答辯意旨略以：
一、按被告所屬衛生局曾分別以九十四年一月十日衛醫字第○九
    四○○○一一八九號及九十四年二月三日衛醫字第○九四○
    ○○四四六八號函請中國時報報社查明系爭廣告係由何人委
    託刊登，而該報社亦已分別以九十四年二月十四日（九四）
    時廣石字第○○四號及九十四年二月十八日（九四）時廣石
    字第○○五號函覆，敘明該廣告刊登者為甲○○，身分證字
    號為Ｚ000000000，以上資料均與原告相符。又該
    局另以九十四年三月廿二日衛醫字第○九四○○一○四九二
    號函請中國時報報社提出相關委刊資料及說明，該報社復於
    九十四年四月十一日以中公法字第九四○四五號函覆：「因
    分類廣告相關資料保存期限為四十五天，故委刊人資料已銷
    毀，但於該期間未收接到撤銷廣告刊登之通知，且查九十三
    年八月至十月皆有付款紀錄足以證明該期間皆有見報（檢附
    付費單據佐證）。」等語，足證原告違規事實明確。原告雖
    於前次訴願理由稱系爭廣告恐出於熱心者或敵對者所為，被
    告竟未予查明等語，然於本案又訴稱原告於醫療法第八十五
    條第一項第四款修正刪除「病名」後，即由第三人丙○○電
    告報社切勿刊登系爭廣告等語，其說詞前後矛盾不一，又無
    法提供停刊之相關證據，已不足採信。況系爭廣告充滿療效
    之宣傳、儀器之介紹及宣稱費用合理等文詞，已明顯違反醫
    療法規定之範疇，並非僅有單純介紹病名爾，且系爭廣告所
    登之電話、診所名稱、地址亦皆為原告所有，倘非原告委託
    刊登，他人恐難如此詳細介紹。
二、次按原告雖訴稱其身份資料係屬公開，任何人均可抄錄等語
    以資辯駁。惟據中國時報報社所提供之六月份收據，其上有
    原告診所總務室丙○○之簽名，七、八月份之收據各有該診
    所門診章，此皆非外人可輕易為之，且由其收據可知其刊登
    見報廣告金額高達五萬六千元整，廣告實質受益仍為原告診
    所，倘為他人蓄意行為，其用意究竟為何？又原告復訴稱報
    社廣告之刊登常忙中有錯，致未依原告所託撤換廣告，且原
    告因業務需要亦常刊登徵求護士之廣告，則報社所提出之收
    費單據並非本案系爭廣告之刊登費用等語。然據中國時報報
    社之回函，其已明確指明刊登系爭廣告者確為原告，況報社
    以各業者刊登廣告為最大盈收且恐生糾紛，倘非當事者所委
    託刊登，則報社何以替業者刊登廣告？再者，依原告診所之
    醫事人員一覽表並比對原告執業執照之核發日期，即可知悉
    該診所醫事人員異動率不高，則原告又何需花費大筆廣告費
    用徵人，實令人匪夷所思。承上顯見原告所訴均屬事後卸飾
    之詞，實不足採。
    理  由
一、按「醫療廣告，其內容以下列事項為限：一醫療機構之名稱
    、開業執照字號、地址、電話及交通路線。二醫師之姓名、
    性別、學歷、經歷及其醫師、專科醫師證書字號。三全民健
    康保險及其他非商業性保險之特約醫院、診所字樣。四診療
    科別及診療時間。五、開業、歇業、停業、復業、遷移及其
    年、月、日。六、其他經中央主管機關公告容許登載或播放
    事項。」、「有下列情形之一者，處新臺幣五萬元以上二十
    五萬元以下罰鍰：一、違反第十五條第一項、．．．、第八
    十五條、第八十六條規定或擅自變更核准之廣告內容。」為
    九十三年四月廿八日修正公布施行之醫療法第八十五條第一
    項及第一百零三條第一項第一款所明定。
二、本件原告係台中市陳泌尿科外科診所負責醫師，於九十三年
    五月十三日在中國時報Ｆ１２版刊登如事實欄所示之廣告內
    容，經被告以原告違反醫療法第八十五條第一項規定，依同
    法第一百零三條第一項第一款規定，以九十四年二月廿三日
    府授衛醫字第○九四○○二八一二五號函處以原告罰鍰五萬
    元。原告仍不服，循序提起行政訴訟。
三、原告訴稱：按醫療法第八十五條第一項第四款於九十三年四
    月廿八日修正刪除「病名」之規定後，原告即於同年四月底
    由總務室丙○○電告中國時報社不再刊登本所任何廣告，以
    免觸法。又報章雜誌於廣告刊登編排因忙中有錯，致發生未
    及撤換廣告等情形亦在所多有，該報社雖提供收費單據，惟
    原告診所常因業務需要而徵求護士，是該報社所提供之收費
    單據亦非本案系爭廣告之刊登費用，又本件被告於未有原告
    刊登系爭廣告委託書，被告逕以裁處原告罰鍰，實有違誤等
    語。
四、經查，原告係台中市陳泌尿科外科診所負責醫師，經舉發於
    九十三年五月十三日在中國時報Ｆ１２版刊登：「專治痔瘡
    沒有明顯傷口不影響日常生活、超音波動脈結紮與美國同步
    先進技術．．．台中市陳泌尿科外科診所不惜重資，今年引
    進與美國同步的痔瘡最新治療儀器『超音波引導痔瘡動脈結
    紮術』，是目前最先進的痔瘡治療方法：此方法是在特殊的
    肛門鏡內，裝有超音波設備，藉此可探測痔瘡動脈的位置與
    深度，再利用特殊的儀器與技術，．．．是國內唯一擁有此
    種先進技術的專科診所。．．．快速容易、費用合理、很少
    復發。台中市○○路○段三之五號，諮詢電話00－000
    00000。」等如事實欄所示文詞之廣告，有該報紙廣告
    在卷可佐。另依卷附中國時報九十四年二月十四日（九四）
    時廣石字第○○四號及九十四年二月十八日（九四）時廣石
    字第○○五號函稱，系爭該廣告刊登者為原告，身分證字號
    為Ｚ000000000，此資料與原告相符。另卷附該報
    社於九十四年四月十一日以中公法字第九四○四五號函覆：
    「因分類廣告相關資料保存期限為四十五天，故委刊人資料
    已銷毀，但於該期間未收接到撤銷廣告刊登之通知，且查九
    十三年八月至十月皆有付款紀錄足以證明該期間皆有見報（
    檢附付費單據佐證）。」等語，又原告於九十三年八月廿六
    日及同年十月廿五日支付該報社廣告費用，亦有簽收單三紙
    在卷可徵，均足認系爭廣告係原告委託該報社刊登。
五、至原告所稱因醫療法第八十五條第一項第四款於九十三年四
    月廿八日修正刪除「病名」之規定後，其即於同年四月底由
    總務室丙○○電告中國時報社不再刊登本所任何廣告，以免
    觸法，另證人即原告之妻邱瑞映到庭證述其於九十三年五月
    中旬曾聽原告囑丙○○聯絡報社停止廣告刊登等語。惟按「
    人民違反法律上之義務而應受行政罰之行為，法律無特別規
    定時，雖不以出於故意為必要，仍須以過失為其責任條件。
    但應受行政罰之行為，僅須違反禁止規定或作為義務，而不
    以發生損害或危險為其要件者，推定為有過失，於行為人不
    能舉證證明自己無過失時，即應受處罰。」司法院大法官會
    議釋字第二百七十五號解釋在案。是原告自承其得知醫療法
    第八十五條第一項第四款於九十三年四月廿八日修正刪除「
　　病名」之規定後，因原告與中國時報社前有委託刊登廣告關
    係，即應明確告知該報社自上開規定修正施行後，不得刊登
    有關病名之廣告，如該報社仍不察，而仍刊登有病名之廣告
    ，原告即應即時撤銷該廣告，以資證明其對於委託該報社系
    爭刊登廣告並無過失行為。惟依上開該報社之函件，原告並
    未有向該報社撤銷廣告刊登之通知，或對該報社所刊登之廣
    告，有表示違反原告意思之情形，且原告於九十三年八月廿
    六日及同年十月廿五日於系爭廣告刊登後，仍支付該報社廣
    告費用，縱使此廣告費係原告委託該報社刊登其他廣告之費
    用，亦可認系爭廣告刊登後，原告與該報社並未對系爭廣告
    有任何之爭執，依上述司法院大法官會議釋字第二百七十五
    號解釋意旨，原告對於系爭廣告，縱非由其委託中國時報社
    所為，亦難謂無過失，其主張免責，亦難謂有據。
六、綜上所陳，被告因原告有事實欄所示之醫療廣告，以原告違
    反醫療法第八十五條第一項規定，依同法第一百零三條第一
    項第一款規定，處以五萬元罰鍰部分，自屬有據，訴願決定
    予以維持，亦無不合，原告請求均予撤銷，為無理由，其訴
    應予駁回。又本件依卷內事證已臻明確，本院認並無經言
    　詞辯論之必要，爰不經言詞辯論而判決之。
據上論結，本件原告之訴為無理由，依行政訴訟法第二百三十三
條第一項、第二百三十六條、第一百九十五條第一項後段、第九
十八條第三項前段，判決如主文。
中　　華　　民　　國　　94　　年　　9　　月　 　16  　日
                            法  官　許　武　峰
以上正本證明與原本無異。
如不服本判決，應於判決送達後20日內，以本訴訟事件所涉及之
法律見解具有原則性者，始得向本院提出上訴狀並表明上訴理由
，經最高行政法院許可，否則不得上訴；如於本判決宣示後送達
前提起上訴者，應於判決送達後20日內補提上訴理由書（均應依
對造人數提出繕本）。
提起上訴應預繳送達用雙掛號郵票390元（34元及5元郵票各10份
)。
中　　華　　民　　國　　94　　年　　9　　月　 　22  　日
                            書記官　陳  鼎  鈞
